臺灣臺中地方法院刑事判決
110年度訴字第325號
公  訴  人  臺灣臺中地方檢察署檢察官
被      告  陳思翰


上列被告因違反藥事法案件，經檢察官提起公訴（109年度偵字
第35737、36618號），本院判決如下：
    主    文
陳思翰犯藥事法第八十三條第一項之轉讓偽藥罪，累犯，處有期
徒刑伍月。扣案如附表編號1、3、5所示之物均沒收。
    犯罪事實
一、陳思翰明知硝甲西泮、4-甲基甲基卡西酮、甲基-N,N-二甲
    基卡西酮、愷他命及硝西泮，分係毒品危害防制條例所列管
    之第三級毒品及第四級毒品，且硝甲西泮、4-甲基甲基卡西
    酮、甲基-N,N-二甲基卡西酮、愷他命、硝西泮未經核准擅
    自製造者，均屬偽藥，依法不得轉讓，於民國109年11月18
    日某時，先與許庭嘉前往臺中市○○區○○路000號「雲平汽車
    旅館」102號房，舉辦毒品派對，嗣於109年11月20日下午2
    時許，則改至「雲平汽車旅館」217號房，而陳思翰明知將
    毒品咖啡包、愷他命散放房內桌上，未表明反對他人施用，
    在場者會自行拿取施用等情，竟仍基於轉讓偽藥硝甲西泮、
    4-甲基甲基卡西酮、甲基-N,N-二甲基卡西酮、愷他命、硝
    西泮之犯意，將「AAPE」紅橙迷彩包裝毒品咖啡包（含有硝
    甲西泮、4-甲基甲基卡西酮、甲基-N,N-二甲基卡西酮及硝
    西泮成分；下稱AAPE毒品咖啡包）及愷他命置於桌上，無償
    供在場之許庭嘉、李文瑜、林昱翰、胡盛昌施用（無證據證
    明達毒品危害防制條例第8條第6項所定應加重其刑之數量）
    ，旋不知情之李文瑜將愷他命磨粉後滲入香菸中，許庭嘉即
    施用微量之AAPE毒品咖啡包及愷他命香菸，而李文瑜、林昱
    翰、胡盛昌則均施用微量之愷他命香菸，嗣警據報到場後，
    於109年11月20日晚間7時25分許，逕行搜索扣得如附表編號
    1、3、5所示之物（嗣已陳報本院准予備查）。
二、案經臺中市政府警察局刑事警察大隊報告臺灣臺中地方檢察
    署檢察官偵查起訴。
    理    由
一、認定犯罪事實所憑之證據及理由
    訊據被告陳思翰固坦承有攜帶扣案毒品前往「雲平汽車旅館
    」，並將之放在桌上，在場之人有拿取施用等事實；惟矢口
    否認上開犯行，辯稱：我帶毒品咖啡包、愷他命過去，只是
    要自己施用，沒有主動提供給他們施用，是他們自己去拿，
    若我知道他們要施用的話，我一定會阻止他們云云。經查：
　㈠被告於109年11月18日某時，先與許庭嘉前往「雲平汽車旅館
    」102號房舉辦毒品派對，嗣於109年11月20日下午2時許，
    則改至「雲平汽車旅館」217號房，而被告有將AAPE毒品咖
    啡包及愷他命置於桌上，在場之許庭嘉、李文瑜、林昱翰、
    胡盛昌均有自行取來施用，嗣警據報到場後，於109年11月2
    0日晚間7時25分許，逕行搜索扣得如附表編號1、3、5所示
    之物等事實，業據被告於警詢、偵查及本院準備程序、審理
    時供述明確，核與證人許庭嘉、李文瑜、林昱翰、胡盛昌於
    警詢及偵查中（具結）證述之情節大抵相符，並有衛生福利
    部草屯療養院109年12月8日草療鑑字第1091200033號鑑驗書
    （偵字第35737號卷第313至317頁）、衛生福利部草屯療養
    院109年12月16日草療鑑字第1091200034號鑑驗書（偵字第3
    5737號卷第318至321頁）、雲平汽車旅館押金紀錄表及住房
    資料擷圖（偵字第35737號卷第259至365頁）、臺中市政府
    警察局刑事警察大隊搜索扣押筆錄暨扣押物品目錄表（偵字
    第35737號卷第57至62頁）、扣押物品清單（偵字第35737號
    卷第359頁；本院卷第47頁）、扣案物品照片（偵字第35737
    號卷第385至391頁）、警方實施臨檢及搜索現場所拍攝之照
    片9張（即查獲毒品照片；見偵字第35737號卷第63至71頁）
    等在卷可參，復有如附表編號1、3、5所示之物扣案可證，
    則此等事實，首堪認定。
　㈡被告雖以前詞置辯。惟查：
　⒈證人許庭嘉、李文瑜、林昱翰、胡盛昌之歷次證述：
　⑴證人許庭嘉於警詢時證稱：雲平汽車旅館217房現場之毒品，
    我有施用愷他命香菸及毒咖啡包，是將愷他命放入香菸內點
    燃吸食，毒咖啡則是用水沖泡或直接將粉倒入口內食用，陳
    思翰沒有向我收取毒品費用等語（偵字第35737號卷第81至8
    5頁）。嗣於偵查中具結證稱：是陳思翰跟我一起去，我們
    大約18日左右就一起到該汽車旅館，其他的人都是陳思翰找
    來的，我還有施用放在桌上的咖啡包及K他命，我是抽食摻
    入K他命香菸及沖泡咖啡包，這些毒品都是陳思翰的，陳思
    翰沒有阻擋我施用放在桌上的毒品，他也跟我一起施用等語
    （偵字第35737號卷第241至247頁）。　　
　⑵證人李文瑜於警詢時證稱：我只有施用三級毒品愷他命，在
    雲平精品旅館217室，我把愷他命磨成粉滲入香菸中，點火
    吸食愷他命香菸產生之煙霧，我一進去就看到愷他命放在桌
    上了，我就幫忙將愷他命磨成粉滲入香菸中，我只看到許庭
    嘉和林昱翰抽我捲好的第三級毒品愷他命香菸，我確定陳思
    翰為提供現場第三級毒品愷他命香菸之人等語（偵字第3573
    7號卷第177至183頁）。嗣於偵查中具結證稱：我有在現場
    施用K他命，我是自行將放在桌上K他命放入香菸內吸食，但
    我沒有施用咖啡包，我施用K他命時並沒有人攔阻我等語（
    偵字第35737號卷第241至247頁）。　　　
　⑶證人林昱翰於警詢時證稱：我到現場就僅看到桌上已有用好
    的K菸，我與朋友胡盛昌是幫陳思翰跑腿買酒、飲料及MYCAR
    D點數卡，我買過去後陳思翰向我表示坐坐再走，我看到桌
    上放有愷他命香菸後即隨手拿起並點燃吸食等語（偵字第35
    737號卷第137至140頁）。嗣於偵查中具結證稱：我有在現
    場施用K他命，我是自行將放在桌上已經摻入K他命的香菸吸
    食，我施用K他命香菸時並沒有人攔阻我，我沒有施用咖啡
    包等語（偵字第35737號卷第241至247頁）。　　
　⑷證人胡盛昌於警詢時證稱：我有施用現場之毒品，是抽K菸，
    K菸就放在桌上，我抽了2支等語（偵字第35737號卷第113至
    115頁）。嗣於偵查中具結證稱：我有在現場施用K他命，我
    是自行將放在桌上已經摻入K他命的香菸吸食，我沒有施用
    咖啡包，我施用K他命香菸時並沒有人攔阻我等語（偵字第3
    5737號卷第241至247頁）。
　⒉觀諸證人許庭嘉、李文瑜、林昱翰、胡盛昌上開證述，所述
    內容大致相符且無明顯瑕疵，其等係分別拿取置放桌上之AA
    PE毒品咖啡包或愷他命（愷他命香菸）等情，亦核與被告前
    揭供稱其係將毒品放置桌上等節一致，可見證人許庭嘉斯時
    所施用之上開AAPE毒品咖啡包及愷他命（愷他命香菸），及
    證人李文瑜、林昱翰、胡盛昌斯時所施用之上開愷他命（愷
    他命香菸）確屬被告所有，並置放桌上無償提供其等施用，
    而其等施用之際亦未有人阻擋、攔阻並為反對之意，益徵被
    告有無償提供AAPE毒品咖啡包、愷他命（愷他命香菸）予其
    等施用甚明。
　⒊再者，證人許庭嘉、李文瑜、林昱翰、胡盛昌與被告並無恩
    怨糾紛，尚能同處一室參與毒品派對，倘被告並無於上開時
    、地，無償提供AAPE毒品咖啡包或愷他命（愷他命香菸）供
    其等施用之事實，實難認其等會刻意虛構被告無償提供毒品
    供其等施用之虛情，並於偵查中甘冒偽證罪之風險，具結而
    為相同證述，以此損人不利己之虛情恣意誣攀並無仇隙之被
    告，致被告刑責加身之必要，是證人許庭嘉、李文瑜、林昱
    翰、胡盛昌前開所證，應非子虛。
　⒋復衡諸為警查獲後，經採集證人許庭嘉、李文瑜、林昱翰、
    胡盛昌尿液送驗，均檢出愷他命、去甲基愷他命陽性反應等
    節，復有臺中市政府警察局刑警大隊偵七隊委託尿液代號、
    真實姓名對照表（U00000000、U00000000、U00000000；見
    偵字第35737號卷第91、135、145頁）、勘察採證同意書、
    臺中市政府警察局刑事警察大隊委託鑑驗尿液代號與真實姓
    名對照表（U00000000；見偵字第35737號卷第189至191頁）
    、正修科技大學超微量研究科技中心尿液檢驗報告（偵字第
    35737號卷第291至295、299頁）可佐，足徵其等斯時確有施
    用被告無償提供之愷他命（愷他命香菸），而被告空言否認
    本件犯行，所辯上開情節，自難採信（至起訴被告轉讓毒品
    咖啡包予證人李文瑜、林昱翰、胡盛昌施用，及轉讓音符毒
    品咖啡包予證人許庭嘉部分，詳如後述不另為無罪諭知之說
    明）。　　
　㈢綜上，本件事證明確，被告上開犯行，洵堪認定，應依法論
    科。　
二、論罪科刑：
  ㈠本案AAPE毒品咖啡包、愷他命（愷他命香菸）分別含上開第
    三級毒品、第四級毒品成分，均為違禁毒品，非經醫師處方
    而開立，亦非經合法調劑、供應及製造之藥品，應均屬偽藥
    無訛。再按行為人轉讓甲基安非他命（未達法定應加重其刑
    之一定數量）予成年男子，同時該當藥事法第83條第1項轉
    讓禁藥罪及毒品危害防制條例第8條第2項轉讓第二級毒品罪
    之構成要件，應依重法優於輕法之原則，擇較重之轉讓禁藥
    罪論處（最高法院刑事大法庭109年度台上大字第1089號裁
    定意旨參照）。依上法理，行為人明知硝甲西泮、4-甲基甲
    基卡西酮、甲基-N,N-二甲基卡西酮、愷他命及硝西泮為偽
    藥而轉讓他人者，其轉讓行為同時該當於毒品危害防制條例
    第8條第3項、第4項之轉讓第三級毒品、第四級毒品罪及藥
    事法第83條第1項之轉讓偽藥罪，此係屬同一犯罪行為而同
    時有二種法律可資處罰之法條競合情形，應依「重法優於輕
    法」、「後法優於前法」等法理，擇一處斷。而本案被告所
    為前開轉讓AAPE毒品咖啡包、愷他命（愷他命香菸）予證人
    許庭嘉、李文瑜、林昱翰、胡盛昌之行為，其各次轉讓重量
    均為僅供1次施用之量，並無證據證明已達淨重20公克以上
    ，且其等均為成年人，亦非懷胎婦女，縱所轉讓之AAPE毒品
    咖啡包中混合二種以上之毒品，經依毒品危害防制條例第9
    條第3項加重後之法定刑，仍較藥事法第83條第1項轉讓偽藥
    罪之法定刑為輕，故依重法優於輕法原則，本案被告前開之
    轉讓行為，應適用刑度較重之藥事法第83條第1項轉讓偽藥
    罪處斷。
　㈡被告無償提供上開AAPE毒品咖啡包、愷他命（愷他命香菸）
    予證人許庭嘉，及無償提供上開愷他命（愷他命香菸）予李
    文瑜、林昱翰、胡盛昌之行為，係犯藥事法第83條第1項之
    轉讓偽藥罪。
　㈢被告轉讓偽藥前、後，持有偽藥之行為，與轉讓之行為，為
    實質上一罪之階段行為，高度之轉讓行為既已依藥事法處斷
    ，依法律適用完整性之法理，其低度之持有行為，自不得再
    行割裂適用毒品危害防制條例予以處罰（最高法院98年度台
    上字第5362號判決意旨參照），且藥事法對於持有偽藥之行
    為未設處罰規定，故被告轉讓本案AAPE毒品咖啡包、愷他命
    （愷他命香菸）之行為，亦不生持有偽藥之低度行為，為轉
    讓之高度行為吸收之問題。　
　㈣被告轉讓上開AAPE毒品咖啡包，雖同時構成毒品危害防制條
    例第8條第3項、第4項之轉讓第三級毒品、第四級毒品罪及
    藥事法第83條第1項之轉讓偽藥罪，然依前揭說明，此部分
    被告轉讓之行為，應優先適用較重之藥事法第83條第1項規
    定論處，而非論以公訴意旨所認具刑法分則性質之毒品危害
    防制條例第9條第3項轉讓混合兩種以上之毒品罪，是公訴意
    旨所認，容有未恰，惟因基本社會事實同一，爰依刑事訴訟
    法第300條規定，變更起訴法條。
　㈤起訴書犯罪事實欄二雖未敘及被告轉讓偽藥予證人許庭嘉施
    用部分，然此部分與上開起訴論罪之轉讓偽藥部分，有實質
    上一罪關係，依審判不可分原則，為起訴效力所及，此並經
    公訴檢察官當庭補充（本院卷第248頁），本院自得併予審
    理。
　㈥按藥事法對轉讓偽藥行為設有刑罰規定，旨在遏止偽藥之擴
    散與氾濫，其犯行所侵害者為社會法益，而非個人法益，則
    以一行為轉讓偽藥予數人者，所侵害之法益即僅為一社會單
    一法益，而非數個個人法益，此與刑法第55條前段所稱一行
    為觸犯數罪名，係指一行為同時侵害數個相同或不同法益，
    而成立數個同一或不同罪名之情形，自屬有間（最高法院10
    0年度台上字第138號、104年度台上字第540號判決意旨參照
    ）。查被告主觀上基於同一轉讓犯意，同時轉讓上開AAPE毒
    品咖啡包、愷他命（愷他命香菸）予證人許庭嘉、李文瑜、
    林昱翰、胡盛昌，所侵害之法益為單一社會法益，應僅論以
    一罪。　　
　㈦被告前因持有第三級毒品純質淨重20公克以上案件，經本院
    以104年度審易字第2507號判決判處有期徒刑4月確定，於「
    105年1月26日」易科罰金執行完畢，有臺灣高等法院被告前
    案紀錄表在卷可稽；其於受徒刑之執行完畢，5年以內故意
    再犯本件有期徒刑以上之罪，為累犯，並依司法院釋字第77
    5號解釋意旨，衡量其未因前案經徒刑執行完畢後產生警惕
    作用，顯見其刑罰反應力薄弱，且依本案犯罪情節及被告所
    侵害之法益，予以加重最低本刑亦無罪刑不相當之情事，應
    依刑法第47條第1項之規定加重其刑。
  ㈧爰以行為人之責任為基礎，審酌被告無視國家杜絕毒品犯罪
    之禁令，無償提供偽藥即本案AAPE毒品咖啡包、愷他命（愷
    他命香菸）供他人施用，助長施用毒品行為之更形猖獗；兼
    衡被告犯後否認犯行，並無悔悟之意、實際轉讓之人數為4
    人及本案犯罪之動機、目的、手段；另考量其自陳之教育程
    度、職業、家庭經濟狀況（本院卷第256頁）等一切情狀，
    量處如主文所示之刑，以資懲儆。
三、沒收：
  ㈠扣案如附表編號1、3、5所示之物，均屬違禁物，且均係被告
    所有，供其轉讓本案AAPE毒品咖啡包、愷他命（愷他命香菸
    ）所用及剩餘之物，而與本案相關，均依刑法第38條第1項
    規定沒收。至包裝上開毒品之包裝袋依現行檢驗方式，仍會
    摻殘若干毒品無法分離，應一體視為毒品部分，同依上開規
    定併予宣告沒收；而鑑驗用罄部分既已滅失，則不為沒收之
    宣告。
　㈡至其餘扣案物品，依卷內事證無從認與被告本案轉讓犯行具
    直接關聯性，故均不予宣告沒收。
四、不另為無罪諭知部分：
　㈠公訴意旨另略以：①被告轉讓AAPE毒品咖啡包、音符圖示白色
    包裝毒品咖啡包（含有甲基安非他命、硝甲西泮、硝西泮成
    分；下稱音符毒品咖啡包）及愷他命予張閔淇施用；②被告
    轉讓AAPE毒品咖啡包、音符毒品咖啡包予李文瑜、林昱翰、
    胡盛昌施用；③被告轉讓音符毒品咖啡包予許庭嘉施用。因
    認被告此部分係犯毒品危害防制條例第9條第3項及第8條第2
    項之轉讓第二級毒品及藥事法第83條第1項之明知為偽藥（
    愷他命部分）而轉讓等罪嫌等語。
　㈡被告轉讓予證人張閔淇部分：
　　證人張閔淇於警詢及偵查中（具結）證稱：我有在現場施用
    K他命及咖啡包，我要沖泡咖啡包時，被告原本有阻擋我，
    要我不要施用，但我仍不顧其攔阻沖泡咖啡包飲用，此外我
    也自行將放在桌上K他命放入香菸內吸食等語（偵字第35737
    號卷第203至207頁、第241至247頁）。依證人張閔淇所述，
    既被告於證人張閔淇拿取毒品咖啡包及愷他命施用時，曾有
    阻擋、攔阻之行為，即難認其有何轉讓之犯行。
　㈢被告轉讓予證人李文瑜、林昱翰、胡盛昌部分：　　
　　雖依證人李文瑜、林昱翰、胡盛昌之上開尿液檢驗報告所示
    ，均有檢出甲基安非他命陽性反應（證人李文瑜、胡盛昌部
    分另有檢出安非他命陽性反應）；惟依證人李文瑜、林昱翰
    、胡盛昌上開證述內容，其等斯時僅施用桌上之愷他命香菸
    ，並未施用毒品咖啡包，故應難認被告有轉讓AAPE毒品咖啡
    包、音符毒品咖啡包予其等施用之犯行。
　㈣被告轉讓予證人許庭嘉部分：
　　雖依證人許庭嘉之上開尿液檢驗報告所示，另有檢出安非他
    命、甲基安非他命陽性反應。惟依證人許庭嘉前開證述內容
    ，其僅稱斯時有施用毒品咖啡包，並未敘明究係施用上開AA
    PE毒品咖啡包或另經警扣得而含第二級毒品甲基安非他命等
    成分之音符毒品咖啡包，則基於「罪證有疑、利歸被告」法
    理，本院尚難認定被告有無償提供音符毒品咖啡包予證人許
    庭嘉施用。
　㈤綜此，公訴意旨認被告此部分涉有上開罪嫌，容有誤會，本
    應為無罪之諭知，惟被告此部分所為如構成犯罪，與其前開
    經本院論罪科刑之轉讓偽藥罪部分之犯行，具有裁判上一罪
    （轉讓偽藥與其他罪間）或實質上一罪（同為轉讓偽藥罪間
    ）之關係，爰不另為無罪之諭知。　
據上論斷，應依刑事訴訟法第299條第1項前段、第300條，判決
如主文。
本案經檢察官林依成提起公訴、檢察官洪志明、王宜璇到庭執行
職務。
中　　華　　民　　國　  111    年　　 3 　 月　　3  　日
                  刑事第十二庭  審判長法　官　廖慧娟
                                      法　官　何紹輔
                                      法　官　黃震岳
以上正本證明與原本無異。
如不服本判決，應於收受本判決後20日內向本院提出上訴書狀，
其未敘述上訴理由者，並得於提起上訴後20日內向本院補提理由
書狀（均須按他造當事人之人數附繕本）「切勿逕送上級法院」
。
                                      書記官  黃俞婷
中　　華　　民　　國　  111    年　　 3 　 月　　3  　日

附表
編號       扣案物           備註  1 愷他命11包 1.檢出第三級毒品愷他命成分 2.推估純質淨重為7.2927公克（計算式：3.5618公克+3.7309公克） 3.與編號5合計總純質淨重為7.6827公克　 4.均宣告沒收  2 K盤1個 與被告本案犯行無關，不予宣告沒收  3 AAPE毒品咖啡包2包 1.檢出第三級毒品4-甲基甲基卡西酮、甲基-N,N-二甲基卡西酮、硝甲西泮及第四級毒品硝西泮成分 2.推估4-甲基甲基卡西酮總純質淨重合計0.4462公克 3.均宣告沒收  4 音符毒品咖啡包12包 1.檢出第二級毒品甲基安非他命、第三級毒品硝甲西泮、第四級毒品硝西泮成分 2.上開毒品成分純度均﹤1％。推估檢驗後淨重合計44.3524公克 3.與被告本案犯行無關，不予宣告沒收  5 香菸（愷他命）13支 1.均檢出第三級毒品愷他命成分 2.檢品用罄，有殘渣袋 3.與編號1合計總純質淨重為7.6827公克　 4.均宣告沒收  6 IPHONE 廠牌黑色智慧型手機1支（門號0000000000） 與被告本案犯行無關，不予宣告沒收 


附錄本案論罪科刑法條全文：
藥事法第83條
明知為偽藥或禁藥，而販賣、供應、調劑、運送、寄藏、牙保、
轉讓或意圖販賣而陳列者，處7年以下有期徒刑，得併科新臺幣5
千萬元以下罰金。
犯前項之罪，因而致人於死者，處7年以上有期徒刑，得併科新
臺幣1億元以下罰金；致重傷者，處3年以上12年以下有期徒刑，
得併科新臺幣7千5百萬元以下罰金。
因過失犯第1項之罪者，處2年以下有期徒刑、拘役或科新臺幣5
百萬元以下罰金。
第1項之未遂犯罰之。